臺灣橋頭地方法院民事判決　　　　　　　110年度訴字第722號
原　　　告　劉益郡　
訴訟代理人　曾胤瑄律師
被　　　告　林偉凡　


　
上列當事人間請求返還租賃物事件，本院於民國110年10月19日
言詞辯論終結，判決如下：
  主  文
被告應將高雄市○○區○○路○段○○○號之建物遷讓返還予原
告。
被告應給付原告新臺幣陸拾壹萬貳仟元，及自民國一百一十年七
月十五日起至清償日止，按週年利率百分之五計算之利息。
原告其餘之訴駁回。
訴訟費用新臺幣玖仟壹佰肆拾元由被告負擔。
本判決原告勝訴部分，於原告以新臺幣貳拾陸萬伍仟元為被告供
擔保後得假執行；但被告如以新臺幣柒拾玖萬陸仟元為原告預供
擔保後，免為假執行。
原告其餘假執行之聲請駁回。
  事實及理由
一、被告經合法通知，未於言詞辯論期日到場，核無民事訴訟法
    第386條各款所列情形，爰依原告聲請，由其一造辯論而為
    判決。
二、原告主張：兩造於民國105年3月26日簽訂房屋租賃契約（下
    稱系爭租約），約定由原告將所有門牌號碼「高雄市○○區
    ○○路○段00號」之房屋（下稱系爭房屋）出租予被告，租
    期自105年4月15日起至107年4月14日止，租金每月新臺幣（
    下同）18,000元。惟被告於租賃期間經常未遵期繳納租金，
    且自租期屆滿後，原告多次前往系爭房屋，欲向被告表示租
    期已屆滿不再續租，並請即刻搬離及返還大門鑰匙，惟被告
    均刻意閃避、大門深鎖，使原告不獲會晤。經詢問附近鄰居
    ，均謂被告經常大門深鎖，與鄰居素無往來，不清楚其平日
    作息行蹤。經查，兩造租賃關係於107年4月14日屆滿後，並
    無另訂新租賃契約之事實，且依系爭租約第24條之約定，租
    期屆滿欲繼續租賃關係時，需於3 個月前通知，並須兩造有
    另訂新租賃契約之意思表示合致，是兩造之租賃契約關係，
    已於107年4月14日因租期屆滿而終止，被告再繼續占用系爭
    房屋，即為無權占有，原告爰依民法第767條或第455條規定
    ，請求被告應將系爭房屋遷讓返還原告。又系爭租約於107
    年4月14日終止，被告自107年4月15日起無權占有系爭房屋
    ，計至110年4月14日止，已長達36個月，可獲得相當於租金
    之利益為648,000元（計算式:18,000元×36月＝648,000元
    ），原告爰依民法第179條規定，請求被告給付相當於租金
    之利益648,000元。綜上，爰依民法第767條、第455條、第
    179條規定提起本訴，並聲明：（一）被告應將系爭房屋遷
    讓返還原告。（二）被告應給付原告648,000元，及自起訴
    狀繕本送達之翌日（即110年7月15日，下同）起至清償日止
    ，按週年利率百分之5計算之利息。（三）願供擔保，請准
    宣告假執行。
三、被告未於言詞辯論期日到場，亦未提出書狀作何聲明或陳述
    。
四、本院之判斷：
（一）按租賃定有期限者，其租賃關係，於期限屆滿時消滅；承
      租人於租賃關係終止後，應返還租賃物，民法第450條、
      第455條前段分別定有明文。經查，原告主張被告於105年
      4月15日起承租其所有之系爭房屋，租期自105年4月15日
      起至107年4月14日止，租金每月18,000元。而被告於107
      年4月14日租約到期後，並未遷讓返還系爭房屋，亦未依
      系爭租約第24條約定，於租期屆滿3個月前通知，並由兩
      造合意另訂新租賃契約之事實，業據提出與所述相符之系
      爭房屋110年房屋稅繳款書（參本院審訴卷第13頁）、系
      爭租約（參本院審訴卷第19-23頁）等件為證，並經本院
      查核屬實。而被告對於原告主張之事實，已於相當時期受
      合法之通知，而於言詞辯論期日不到場，亦未提出準備書
      狀爭執，應視同自認（民事訴訟法第280條第3項前段、第
      1項前段規定參照），堪信原告此部分之主張為真實。從
      而，原告本於系爭租約及租賃物返還請求權之法律關係，
      請求被告應自系爭房屋遷讓，並將系爭房屋返還予原告，
      為有理由，應予准許。
（二）次按無法律上之原因而受利益，致他人受損害者，應返還
      其利益，民法第179條前段定有明文。而無權占有他人之
      不動產，可能獲得相當於租金之利益，為社會通常之觀念
      ，最高法院61年台上字第1695號判決意旨可資參照。準此
      ，無權占有人顯係無法律上之原因而受利益，並致房屋所
      有權人受有損害，則房屋所有權人自得依不當得利之法律
      關係，請求無權占有人給付相當於租金之利益。經查，系
      爭租約經屆期終止後，被告即屬無權占有系爭房屋，如前
      所述，揆諸前揭說明，原告依民法第179條之規定，請求
      被告給付相當於租金之不當得利，即有理由。經查，系爭
      租約第5條約定：「乙方應於訂約時，交於甲方新臺幣
      36,000元作為押租保證金。」第6條約定：「乙方若不能
      續約承租時，甲方應於乙方遷空交還房屋後無息退還押租
      保證金」。經查，被告於105年3月26日給付押租保證金
      36,000元予原告，此有房租收款明細欄在卷可稽（參本院
      卷第19頁）。另系爭租約約定每月租金為18,000元，堪認
      被告於無權占有系爭房屋期間，受有相當於租金之不當得
      利，亦以此等標準計算為適當。而系爭租約已於107年4月
      14日屆滿，業如前述，則原告請求被告給付系爭房屋遭無
      權占有期間，即自107年4月15日起至110年4月14日止，以
      每月18,000元計算之36個月相當於租金之不當得利，並依
      系爭租約第6條之約定，扣抵36,000元之押租保證金後，
      共計612,000元（計算式：18,000元×36月－36,000元＝
      612,000元），自屬有據。從而，原告請求被告給付612,
      000元，及自起訴狀繕本送達翌日即110年7月15日（參本
      院審訴卷第55頁）起至清償日止，按週年利率百分之五計
      算之利息，為有理有，應予准許。
五、綜上所述，原告依系爭租約、民法租賃及不當得利之法律關
    係，請求被告應將系爭房屋遷讓返還原告，並給付原告612,
    000元相當於租金之不當得利，及自110年7月15日起至清償
    日止，按週年利率百分之五計算之利息，為有理由，應予准
    許；至原告逾此範圍之請求，為無理由，自應予駁回。
六、又本件原告陳明願供擔保聲請宣告假執行，經核亦無不合，
    爰酌定相當擔保金額准許之。另被告雖未聲請免為假執行，
    惟衡酌兩造權益，爰依聲請及依職權分別酌定相當之擔保金
    額為准、免假執行之宣告。至原告敗訴部分，其假執行之聲
    請失所附麗，應予駁回。
　
據上論結，本件原告之訴為一部有理由、一部無理由，依民事訴
訟法第385條第1項前段、第79條、第390條第2項，判決如主文。
中    華    民    國  110    年    11    月     9     日
                      民事庭法  官  楊富強
以上正本係照原本作成。
如對本判決上訴，須於判決送達後20日內向本院提出上訴狀。如
委任律師提起上訴者，應一併繳納上訴審裁判費。
中    華    民    國  110    年    11    月     9     日
                            書記官  邱秋珍